# 长期投资和股本溢价

提问人：fairymhf 时间：2014-03-14 00:07:59
陈老师，有个case请教您，情况如下： 于 2009 年 12 月 31 日，A公司持有B公司100%股权，A公司对B公司的长期投资采用成本法核算，投资成本 100 万，B公司注册资本和账面实收资本余额 100 万、未弥补亏损 10 万， 所有者权益合计 90 万。
2012 年 1 月 20 日， A公司引入C公司一起持有B公司： A公司对B增资 100 万，其中 40 万作为B公司实收资本、 60 万作为B公司资本公积；C公司出资 500 万， 其中 160 万作为B公司实收资本、 340 万作为B公司资本公积。这样增资后， B公司注册资本 300 万、账面实收资本 300 万（100+40+160）、资本公积 400 万，未弥补亏损 10 万，所有者权益合计 690 万;A公司持有B的股权比例从100%降低为47%， C对B的持股比例是53%。A对B的长投从权益法改为成本法。 此时，A公司应当如何调整长期投资（新准则）？
A是否可以先如下做： Dr 未分配利润 10 万 Cr 长期股权投资 10 万 这时长期投资的余额是： 100 万-10万=90万，即没有增资前的B的所有者权益；再加新增资部分的长投 40 万，合计 130 万。 然后， A将B公司账面所有者权益的47%(即 690 万*47%=543）大于长期投资成本 130 万元的部分 413 万元计入资本公积，并调整长期股权投资余额：
Dr 长期投资 413 万 Cr 资本公积 413 万 还是这个差额应当计入当期损益？不该计入资本公积？

回答人：chenyiwei
在增资情况下，投资方与被投资企业之间关系的性质发生改变，导致由控制（成本法）转为共同控制或重大影响（权益法）的，在个别报表中如何处理，一直存在争议和不明确之处，至今无定论。你所说的处理方法（先按原股权比例 100 ％模拟权益法，再按照重组后被投资方净资产*重组后本企业股权比例－［权益法模拟调整后投资成本＋本企业增资成本］调整长期股权投资成本和资本公积）
也是其中一种可行的做法。但不管采用何种方法，一旦确定就应当一贯地运用于所有同类或类似交易的会计处理。

提问人：zengfengxia 时间：2014-03-20 14:16:59
请教陈版，根据将于 7 月 1 日生效的长期股权投资准则第 15 条，投资方因处置部分权益性投资等原因丧失了对被投资单位的控制的，在编制个别财务报表时，处置后的剩余股权能够对被投资单位实施共同控制或施加重大影响的，应当改按权益法核算，并对该剩余股权视同自取得时即采用权益法核算进行调整； 按照准则的意思，对楼主的问题是不是应当 1 、补记权益法核算 借 未分配利润 10 0.47 贷 长期股权投资 10 0.47 2、增资 借 长期股权投资 100 贷 现金 100 3、增资日对被投资单位除净损益、其他综合收益和利润分配以外所有者权益的其他变动补记权益法核算 借 长期股权投资 （100-10+100+500） 0.47- （ 100-100 0.47+100） 贷 资本公积（非综合收益） （100-10+100+500） 0.47- （ 100-100 0.47+100）

回答人：chenyiwei
这也是一种可能的理解，但这次准则的修订也没有区分增资和股权转让这两种丧失控制权的不同情况，由此造成的困惑仍然存在。